臺灣高等法院民事判決　八十九年度重上字第四二二號
　　上　訴　人　福成電子廠股份有限公司
　　法定代理人　何春發
　　被上訴人　　源興科技股份有限公司
　　法定代理人　宋恭源
右當事人間損害賠償事件，上訴人對於中華民國八十九年七月三日臺灣臺北地方法院
八十八年度重訴字第一九三０號第一審判決提起上訴，本院判決如左：
    主    文
原判決關於駁回上訴人後開第二項之訴部分，及該部分假執行之聲請，並訴訟費用 (
減縮部分除外)之裁判廢棄。
被上訴人應給付上訴人新台幣伍佰肆拾萬陸仟貳佰壹拾玖元，及自民國八十八年八月
十日起，至清償日止，按週年利率百分之五計算之利息。
其餘上訴駁回。
第一、二審訴訟費用(減縮部分除外)，由被上訴人負擔三分之二，餘由上訴人負擔。
本判決命被上訴人給付部分，於上訴人以新台幣壹佰捌拾萬元為被上訴人預供擔保後
得假執行；但被上訴人如於假執行程序實施前以新台幣伍佰肆拾萬陸仟貳佰壹拾玖元
或同面額銀行無記名可轉讓定期存單為上訴人預供擔保，得免為假執行。
    事    實
甲、上訴人方面：
壹、聲明：(一)原判決關於駁回上訴人後開之訴及該部分假執行之聲請廢棄。(二)被上訴
    人應給付上訴人新台幣（下同）八百六十四萬零二十七元及自起訴狀繕本送達翌
    日起至清償日止按年利率百分之五計算之利息。
    (三)願供擔保請准宣告假執行。
貳、陳述：除與原判決記載相同者，茲引用之外，補稱：
一、本件買賣契約之當事人係上訴人（出賣人）與被上訴人（買受人），與訴外人福
    立訊科技股份有限公司（下稱福立訊公司）及志合電腦股份有限公司（下稱志合
    公司）無關，茲分別敘明如左：
(一)、本件買賣契約係被上訴人系統產品事業部採購處員工李依蓉與上訴人關係企業福
    立訊公司員工林永章、林靜宜接洽，由被上訴人直接下訂單向上訴人購買貨物，
    被上訴人依「訂購單」，先匯付價款（Ｔ／Ｔ方式）予上訴人後，上訴人始出貨
    予被上訴人，並開立抬頭為統一發票予被上訴人，及依保稅廠出售保稅貨物予被
    上訴人（保稅廠）之相關規定，填具出口報單，將貨物報關出口予被上訴人（原
    證九之訂購單、匯款水單、統一發票、出口報單等），是本件買賣不管是形式上
    之記載，或是實質上之契約履行，當事人均係上訴人與被上訴人，與福立訊公司
    、志合公司無關。
(二)、林靜宜、林永章為上訴人關係企業福立訊公司員工，上訴人與福立訊公司均設於
    台北市○○○路○段九號三樓，二公司員工在同址辦公，互相支援，林靜宜證稱
    ：「其與林永章均是福立訊公司員工，負責接單『賺佣金』，．」等語，足證福
    立訊公司僅係為上訴人報告訂約機會或為訂約媒介賺取佣金之中間人。福立訊公
    司亦於收到上訴人一萬三千三百台數據機之佣金後，開立四紙統一發票予上訴人
    ，可見林靜宜、林永章為本件訂單之經手人或受文者。又被上訴人並無取消訂單
    之理由，其所為取消訂單之意思表示並不生效力，亦不得因上訴人未對被上訴人
    取消訂單之意思表示即時異議，即推論本件出賣人非為上訴人。
(三)、民國（下同）八十七年十一月五、六日，被上訴人共向上訴人下五筆訂單，除系
    爭三筆訂單外，其餘二筆第八０二九五四號五千台及第八０二九五五號七千台之
    訂單（嗣於八十七年十一月十九日改以第八０三一八九號及第八０三一八八號訂
    單代之），均已依約履行，足見兩造確為本件買賣之當事人。被上訴人雖提出其
    與志合公司籌備處簽訂之協議書，主張被上訴人僅出名為志合公司訂購數據機，
    收付款項，實際買受人為志合公司云云；惟上開協議書係於八十七年十一月十二
    日即買賣契約成立後簽訂，並不足以證明本件買賣契約之買受人為志合公司，況
    該協議書為被上訴人與志合公司間之內部約定，上訴人並不知情，被上訴人亦不
    得以該協議書之約定對上訴人主張伊非系爭買賣之買受人。又志合公司在八十七
    年十二月一日設立登記取得法人資格後，於同年十二月二十四日匯寄美金三萬零
    八百元予上訴人，亦係被上訴人與志合公司間如何支付款項之內部問題，與本件
    買賣當事人之認定無涉。
二、上訴人給付之貨物無瑕疵，被上訴人取消二筆訂單，拒付第三筆訂單之價款並無
    依據。
(一)、被上訴人所呈八十七年十二月三日之文件，係改善數據機之穩定度而請求被上訴
    人確認變更零件之文件，非瑕疵報告。
(二)、原審被證五之二至七所示檢驗日期為： 87.10.3、87.10.14、87.10.20、87.10.
　　22、87.10.21、87.10.2 之文件係被上訴人與福立訊公司間另件買賣之進料檢驗
　　紀錄表，與本件買賣無關，上開進料檢驗紀錄及瑕疵報告，不足為本件買賣產品
　　有瑕疵之依據。又上訴人共出貨一萬三千三百台（除本件之一、三００台外，另
　　有第八０三一八八及八０三一八九號訂單之五千台與七千台），被上訴人所呈八
　　十八年二月一日及二月九日期之「客戶退修品分析報告」，僅記載三十台數據機
　　有瑕疵（實際上僅有廿二台，因第一、二紙之前八台完全相同），可見瑕疵並不
　　嚴重，被上訴人無權取消二筆訂單，並拒絕給付第三筆訂單之價款。
三、被上訴人給付遲延，上訴人自得依法解除契約並請求賠償。
    按「給付有確定期限者，債務人自期限屆滿時起負遲延責任。」又「債務人遲延
    者，債權人得請求其賠償因遲延而生之損害賠償。」民法第二二九條第一項、第
    二三一條第一項分別定有明文。本件買賣定有給付之確定期限，分別為八十七年
    十二月、八十八年二月及八十八年一月，且被上訴人有先為付款之義務，詎被上
    訴人或於期限屆至前任意取消訂單，明確拒絕履行契約，或於期限屆至後仍拒不
    履行契約所定先付款或交付國內信用狀之義務，被上訴人已給付遲延甚明，上訴
    人自得依民法第二百五十五條規定解除契約。況且上訴人亦於八十八年四月九日
    以存證信函催告被上訴人履行契約，被上訴人仍置之不理，上訴人亦得依民法第
    二百五十四條之規定，解除契約，並以起訴狀繕本送達之被上訴人為解除契約之
    意思表示。是上訴人依民法第二百三十一條第一項及第二百六十條之規定，請求
    債務不履行之損害賠償，應無不合。
四、上訴人因被上訴人違約受有八百六十四萬零二十七元之損害，茲分別說明如下：
(一)、呆滯製成品部分計三萬八千零三十八元：
    上訴人製造完成無法交付被上訴人之系爭FX－二0五二型數據機計有三十八台，
    業提呈原審審視，而該數據機係為被上訴人「量身定作」之內建式筆記型手提電
    腦專用之數據機，僅有被上訴人專屬之筆記型手提電腦可以使用，是上訴人就此
    部分請求三萬八千零三十八元（每台美金三十．八折合台幣一千零一元﹝匯率為
    一比三二．五﹞，1,001×38＝38,038元），應無不合。
(二)、被上訴人片面取消訂單後，上訴人處理呆滯料之損失計一百十六萬七千八百十七
    元：
    此部分上訴人受到損害之金額計有1.積體電路部分計一百十一萬三千三百九十二
    元。2.保稅進口出售補繳進口稅捐計一萬零九百二十五元。3.電子連接器部分計
    有二筆，分別為七千五百元及三萬六千元。合計共一百十六萬七千八百十七元
(三)、被上訴人片面取消訂單後，至今仍無法處理之呆滯料之損失計一百三十萬零九百
    三十元：
    呆滯料明細表）第二十九項可程式記憶體ＩＣ、第三十一項隱壓ＩＣ、第四十二
    、四十三項電子連接器、第四十四項印刷電路板係專為ＦＸ－二０五二型數據機
    所設計，無法使用於其他產品上；第四十五、四十六、四十七項積體電路係作為
    套組使用（FX－二０五二每台數據機使用之套組為Ｋ941Ｃ×一顆、Ｋ942Ｃ×一
    顆、Ｋ943∣２×３顆），Ｋ941Ｃ及Ｋ942Ｃ已移作其他機種數據機使用，Ｋ934
    －２則無法單獨使用。至於其他無法移作他用之零散且價格低廉之零件，亦因存
    放過久，品質效能已失無法再行使用，況上訴人自八十九年六月起停產數據機產
    品，上開呆滯材料確已無法再為使用。又上開無法處理之呆滯料，有入料及出貨
    明細表及統一發票可佐證，足證上訴人確受有無法處理呆滯料之損害。
(四)、被上訴人不依約履行，致上訴人受有利潤損失，訂單八０二九五七（後更改為八
    ０三一八六）部分二百十一萬五千元、訂單八０二九五六（後更改為八０三一八
    七）部分一百九十二萬六千三百四十二元、訂單八０二九五八部分二百零九萬一
    千九百元，共計損失六百十三萬三千二百四十二元。
五、對財團法人工業技鑑測中心之鑑定報告無意見，但呆滯料零件不能傳用在上訴人
　　公司之產品。
乙、被上訴人方面：
壹、聲明：(一)上訴駁回。(二)如受不利判決，願提供現金銀行無記明可轉讓定期存單為
    擔保，請准宣告免為假執行。
貳、陳述：除與原判決記載相同者，茲引用之外，補稱：
一、上訴人起訴依給付不能請求債務不履行之損害賠償，嗣於本院變更依給付遲延請
    求賠償，被上訴人不同意上訴人所為之變更。
二、本件買賣係志合公司員工李依蓉與福立訊公司員工林靜宜、林永章簽訂，而上訴
　　人所提之「安規證明」上載明「型號「FB FX2052」數據機之登記人為「RORESSO
　　N」（即福立訊公司），製造廠為「FORTUNA　ELECTRONIC CORP」(即福成公司）
　　，可見福立訊公司為系爭數據機之權利人，授權上訴人製造，福立訊公司當非僅
　　係賺取佣金之中間人。參以被上訴人原審提出之證物及福立訊公司員工林靜宜之
　　證言，足證本件買賣交易流程係由志合公司下訂單予福立訊公司，再由福立訊公
　　司轉向上訴人訂購，福立訊公司、志合公司確係本件買賣當事人，兩造既非系爭
　　買賣之當事人，上訴人訴請被上訴人賠償，即屬無據。
三、上訴人主張志合公司於八十七年十一月十九日更改訂單，而依八十七年十二月及
    八十八年一月間福立訊公司出具之報告書，志合公司係於八十七年十二月及八十
    八一月始發現福立訊公司前所交付之數據機有嚴重瑕疵，則其在不知數據機有瑕
    疵之情形下，訂購上訴人生產之數據機，嗣後並更改其中二筆訂單，無違常情，
    不得遽認上訴人生產之數據機並無瑕疵。又依商業慣例，買受人訂購數量龐大之
    商品，係以抽檢之方式檢測，而非逐一測試，志合公司從上訴人交付之一萬三千
    台數據機中抽出數百台檢驗，竟有高達二十二台有瑕疵，瑕疵當然嚴重，上訴人
    以一萬三千台中僅有二十二台有瑕疵，謂瑕疵不嚴重，顯係卸責之詞，不足採信
    。
四、本件係特定物買賣，上訴人未補正瑕疵前，被上訴人可行使同時履行抗辯拒絕給
    付價金並解除契約，被上訴人自無先為付款之義務，縱認被上訴人應先為給付，
    因系爭買賣僅約定出貨期間，未約定付款期間，則上訴人依民法第二百二十九條
    第二項規定，催告被上訴人付款未果時，被上訴人始負遲延責任。今上訴人未催
    告被上訴人付款，而其八十八年四月九日台北中山郵局第九四七之存證信函，僅
    要求被上訴人提出合理之解決方案，未請求被上訴人給付價金，亦無催告效力，
    故上訴人既未催告，其依民法第二百三十一條第一項規定，請求被上訴人賠償遲
    延而受之損害，即屬無據。
五、財團法人工業技術鑑測中心鑑定報告，鑑定結果第四點載明呆滯料項目之零件，
    設計電路圖與該零件相符之產品可使用、關鍵零件（４５、４６、４７項目之積
    體電路）可應用於影音電話、其他形式數據機、網路電話、影像電話等產品，可
    見上訴人稱呆滯料不可用於其他產品，並不實在。至於第五項購入價格部分，鑑
    定結果雖認可依據進料單及統一發票等相關資料確定購入價格，然此係建議，不
    得為唯一認定之依據。
    理 　　   由
甲、程序方面：
一、上訴人在原審係以被上訴人違約取消第一、二筆訂單，係可歸責於被上訴人之事
    由致給付不能，依民法第二百二十六條、修正前第二百二十七條、第二百五十六
    條、第二百六十條及第二百十六條規定，請求被上訴人賠償上訴人損害及所失之
    預期利益；另就第三筆訂單，主張被上訴人未依約先匯付價款，依民法第二百六
    十三條準用同法第二百五十八條及第二百六十條之規定，終止其餘未履行之契約
    ，請求被上訴人賠償損害  (原審卷第八十八一頁準備書狀、第七十九頁筆錄)。
    提起上訴後更正其法律上之陳述，主張係解除契約非終止契約，並以被上訴人給
    付遲延、拒絕給付為由，依民法第二百二十九條第一項、第二百三十一條第一項
    、第二百五十五條、第二百五十四條、第二百六十條之規定，及依修正前民法第
　　二百二十七條規定，請求損害賠償其為訴訟標的之法律關係縱有變更及追加，但
　　其請求之基礎事實則屬同一，並可利用原訴訟及證據資料為判斷，依民事訴訟法
　　第四百四十六條第一項準用同法第二百五十五第一項第二款，自應予准許。
二、上訴人在原審起訴請求被上訴人給付九百四十二萬八千四百二十三元及法定遲延
　　利息；提起上訴後，減縮其聲明為請求被上訴人給付八百六十四萬零二十七元之
　　本息，依民事訴訟法第四百四十六條第一項準用同法第二百五十五第一項第三款
　　規定，亦無不合。
乙、實體方面：
一、上訴人主張：被上訴人於八十七年十一月五日、六日間分別以第八０二九五七號
    、第八０二九五八號及第八０二九五六號訂單，向上訴人訂購ＦＸ二０五二－五
    六ＫＢＰＳ數機各一萬五千台，共四萬五千台，總價四千四百九十七萬五千七百
    元，約定依序於八十八年一月、三月、二月付款出貨。嗣被上訴人於同年十一月
    十九日片面取消第八０二九五七號及第八０二九五六號訂單，而改以第八０三一
    八六號及第八０三一八七號訂單代替，同時將付款出貨時間改為八十七年十一月
    、八十八年一月及八十八年一月。詎被上訴人於八十七年十二月十四日片面取消
　　第八０三一八六號及第八０二九五八號訂單即三萬台數據機，對未取消部分之貨
　　款，亦僅支付一千三百台款項後即未再給付，被上訴人違背雙方間之訂購契約，
　　已構成給付遲延，經上訴人於八十八年四月九日函催被上訴人履行，未獲置理。
　　爰以起訴狀之送達為解除契約之意思表示，並依債務不履行損害賠償請求權，求
　　為命被上訴人應給付上訴人完成品未能交付之損害、處理呆滯料及、無法處理之
　　呆滯料損失、可賺取利潤損失等，共八百六十四萬零二十七元及法定遲延利息之
　　判決。
二、被上訴人則以：(一)被上訴人八十七年十月以後即未從事手提電腦數據機業務，實
    際上成立買賣契約者，為志合公司與福立訊公司，買受人志合公司因當時尚在籌
    備階段尚未取得法人資格，經被上訴人同意後，告知福立訊公司以被上訴人為名
    義上買受人，實際由志合公司負買受人之責任及行使權利，而出賣人福立訊公司
　　亦因稅賦考量，以上訴人為名義上之出賣人，上訴人並非本件真正出賣人，故上
　　訴人縱因生產數據機受有損害，亦係上訴人與福立訊公司間債權債務關係，與被
　　上訴人或志合公司無關。(二)如認上訴人為出賣人，因福立訊公司為其代理人，福
　　立訊公司同意取消訂單，即對上訴人發生效力，上訴人亦不得就取消訂單部分請
　　求賠償。(三)上訴人生產之數據機有嚴重瑕疵，上訴人未修復前，被上訴人並無付
　　款義務。況被上訴人縱應先為付款，因上訴人未催告被上訴人付款，被上訴人亦
　　無需負遲延責任，且上訴人提出之證據均不足以證明其受有呆滯料及利潤之損失
　　等語，資為抗辯。
三、首應先審究者為：兩造是否為本件買賣契約之當事人。經查：
(一)、上訴人主張被上訴人於八十七年十一月五日、六日間分別以第八０二九五七號、
    第八０二九五八號及第八０二九五六號訂購單，向上訴人訂購ＦＸ二０五二－五
    六ＫＢＰＳ數機各一萬五千台，共四萬五千台，原約定付款方式為由被上訴人先
    交付不可撤銷信用狀付款，依序應於八十八年一月、三月、二月出貨；嗣被上訴
    人於同年十一月十九日改以第八０三一八六號及第八０三一八七號訂購單代替第
    八０二九五七號及第八０二九五六號訂購單，同時將付款條件改為先匯付價款（
    即Ｔ／Ｔ方式），出貨時間提前為八十七年十一月、八十八年一月、二月等情，
    業據上訴人提出為被上訴人不否認真正之訂購單五紙  (原審卷第一○－一四頁)
    為證。經核訂購單上載明賣方（VENDOR  ID:35266）為上訴人福成公司，並非被
    上訴人所指之福立訊公司；此與被上訴人所提出之其於八十七年九月間向訴外人
    福立訊公司購買數據機之四紙訂購單    (原審卷第五八－六一頁)  上載賣方（
    VENDOR ID: 35243）為福立訊公司，截然不同；則依訂購單之記載形式以觀，已
　　足堪認締約當事人為被上訴人與上訴人。
(二)、又，兩造間除前開三筆訂購單外，被上訴人於八十七年十一月五日另向上訴人以
    訂購單第八０二九五四號及第八０二九五五號（嗣於八十七年十一月十九日改以
    第八０三一八九號及第八０三一八八號訂單代之）向上訴人購買同種數據機五千
    台及七千台，上訴人已依約履行交貨；前開第八○三一八七號訂購單，則已交付
    一三○○台，被上訴人並直接以Ｔ＼Ｔ即電信匯兌之方式匯款予上訴人，受領上
    訴人開立之銷售貨物統一發票，其交易及出貨、匯款明細詳如原審卷第九五頁之
    明細表所示，並有訂購單、銀行水單、銷貨統一發票，及上訴人出貨予被上訴人
    而向海關申報出口之出口報單、出貨明細等可資佐証（見原審卷第九六－一一○
    頁原證九），綜此履約之事實，亦足証被上訴人與上訴人確為系爭買賣之當事人
    。
(三)、被上訴人雖辯稱：本件買賣契約之當事人，為志合公司與福立訊公司，買受人志
    合公司因當時尚在籌備階段尚未取得法人資格，經被上訴人同意後，告知福立訊
    公司以被上訴人為名義上買受人，而出賣人福立訊公司亦因稅賦考量，以上訴人
    為名義上之出賣人，實則擁有系爭型號數據機規格之權利人為福立訊公司，上訴
    人僅為製造商而已，並無出賣之權利；且福立訊公司所交付之數據機有嚴重瑕疵
    ，志合公司亦曾退回要求查明原因云云；提出傳真文件、協議書、安規證明，並
    舉證人李依蓉、林靜宜之證言為佐。惟查：
    １、志合公司係至八十七年十二月一日始完成公司設立登記，有公司設立登記事
        項卡  (本院卷第七六頁)可按，證人李依蓉（即被上訴人公司原採購人員）
        在原審雖證稱：伊於八十七年九月二十一日在被上訴人公司任職，同年十月
        後至志合公司，志合公司正辦理登記中，因發票尚未下來，故以被上訴人名
        義向福立訊公司訂購，實際買受人為志合公司，又因福立訊公司非保稅工廠
        ，遂以具保稅資格之上訴人公司下單，本件訂單係其向福立訊公司之林永章
        副總經理接洽等語（見原審八十八年九月十三日筆錄）；證人林靜宜（即福
        立訊公司離職員工）亦證稱：本件訂單係由李依蓉與福立訊公司林永章接洽
        屬實。然查，福立訊公司與上訴人為關係企業，為被上訴人所不爭執，該二
        公司均設於台北市○○○路○段九號三樓，員工在同址辦公，互相支援，乃
        常見之事，尚不得以經手接洽本件訂單者為任職於福立訊公司之林永章、林
        靜宜，即認定出賣人為福立訊公司。又，證人李依蓉復證稱：志合公司原要
        購買被上訴人公司整個行動電腦部門，故可以被上訴人公司名義購買；可見
　　　　在志合公司尚未完成設立登記前，被上訴人確有授權李依蓉以其公司名義對
　　　　外交易，且由上訴人與被上訴人互相履行交貨、付款行為，則無論李依蓉日
　　　　後是否改任職於志合公司，被上訴人均難辭買受人責任。
    ２、被上訴人主張志合公司在設立中即於八十七年十月十五日購併被上訴人公司
        系統產品事業部之資產，為免延誤商機，乃約定在完成營利事業登記證及進
        出口卡登記作業期間，由被上訴人協助維繫業務正常運作，代為執行代收代
        付有關款項，志合公司請求被上訴人代為墊款購買系爭數據機，該墊款業已
        返還等情，固據被上訴人提出購併協議書、統計表與匯款單據等件（原審卷
        第一八七－一八九頁、一九三－二○○頁被證七、十）為證；惟此係被上訴
        人與志合公司籌備處間內部之協議，並無證據證明上訴人明知志合公司始為
        買受人，且證人林靜宜明確證稱伊與林永章均是福立訊公司員工，只負責接
        單賺佣金，幫客戶研發，再由福成公司生產、出貨．．」等語 (原審卷第二
        三三反面) ；被上訴人僅執伊所證：「我記得八十七年十二月或八十八年一
        月有看過智合  (志合之誤)發票，之前都是跟源興．．」乙語，推論林永章
        及林靜宜均明知李伊蓉在八十七年十一月間係代理志合公司與上訴人成立本
　　　　件買賣契約，誠屬無據。況被上訴人與志合公司籌備處協議必需由被上訴人
　　　　先行墊款，益見志合公司完成設立登記之前，以被上訴人名義對外之交易行
　　　　為，俱應由被上訴人負責履行並為給付後，再由志合公司清償被上訴人甚明
　　　　。被上訴人據此抗辯其非本件買賣契約之買受人，洵非可取。
    ３、又，依安規證書  (原審卷第二五四頁)所載，系爭型號數據機規格之登記權
        利人雖為福立訊公司，但福立訊公司將之交由上訴人製造及產銷，並無不可
        ，被上訴人抗辯僅福立訊公司有權出賣，自不足為採。至被上訴人提出之福
        立訊公司傳真予志合公司之文件（原審卷第五四－五六頁），僅足證明該數
        據機係由志合公司送交研發之福立訊公司檢測修理，由福立訊公司回覆說明
        瑕疵之現象及原因，尚難憑以推斷福立訊公司與志合公司為本件買賣契約之
        當事人。
    ４、準此可見，被上訴人抗辯：本件買賣契約之當事人，為志合公司與福立訊公
        司，並非可採；本件買賣契約當事人為兩造，堪予認定。
四、被上訴人另辯稱：本件第八０三一八六及八０二九五八號訂單之取消，係因其前
    向福立訊公司購買與同類型數據機，具有瑕疵，遂將前開訂單取消，且經福立訊
    公司同意云云；提出簽認單、進料檢驗記錄表、客戶退修品分析報告為證（見原
    審第六八頁、第六九－七四頁、第五四、五五頁被證一、五）。惟查，上開書證
    均非產品瑕疵之報告文件，非惟被上訴人所辯業經福立訊公司同意取銷本件第八
    ０三一八六及八０二九五八號訂單，為上訴人所否認，被上訴人復未舉證證明，
　　已難採信；況福立訊公司並非本件買賣契約當事人應非上訴人之代理人，被上訴
　　人逕向該公司解除本件買賣契約，亦不發生解除契約之效力。且查，前開進料檢
　　驗記錄表所示檢驗日期分別為：87.10.3、87.10.14、87.10.20、87.10.22、87.
　　10.21、87.10.2，與本件買賣契約之訂購，部分又再改單之時點及當事人均不相
　　同，應係屬於被上訴人與福立訊公司間另件買賣之進料檢驗紀錄表 (即原審被證
　　二在八十七年九月二十三日以前之訂購單) ，尚難憑以為本件買賣產品有瑕疵之
　　依據。再者，兩造間之買賣，上訴人總共出貨一萬三千三百台（除本件之一、三
　　００台外，另有第八０三一八八及八０三一八九號訂單之五千台與七千台），依
　　被上訴人所提八十八年二月一日及二月九日期之客戶退修品分析報告，亦僅有二
　　十二台數據機有瑕疵（三十台中之前八台相同），可見瑕疵並不嚴重，被上訴人
　　主張其係以一萬三台抽驗數百台，即發現高達二十二台瑕疵，執此解除本件買賣
　　契約，殊非有據。
五、按「給付有確定期限者，債務人自期限屆滿時起負遲延責任。」「契約當事人之
    一方遲延給付者，他方當事人得定相當期限催告其履行，如於期限內，不履行時
    ，得解除契約」民法第二百二十九條第一項、第二百五十四條定有明文。查，本
    件買賣約定上訴人應分別於八十七年十二月、八十八年二月及八十八年一月交貨
    ，且原約定付款方式為由被上訴人交付不可撤銷信用狀，嗣被上訴人改單另訂之
    第八０三一八六號及第八０三一八七號訂購單，則改為先以電信匯付價款（即Ｔ
　　／Ｔ) 之方式，有若前述；被上訴人亦不否認就改單之二份訂購單，其付款方式
　　為先由買受人電匯款項予出賣人之事實 (見本院卷第二三三頁被上訴人辯論意旨
　　狀) ；且由附原審卷第九五頁兩造間之交易明細表所示，被上訴人確實在各訂購
　　單所約定交貨時間之前，即先匯款屬實，是以上訴人主張被上訴人依約有先交付
　　信用狀及電匯貨款之義務，自堪予採信。本件買賣契約雖僅約定上訴人出貨時間
　　為八十七年十一月、八十八年一月、二月，惟被上訴人應先開立信用狀及電匯貨
　　款，其給付期限至遲應為上開交貨期限之末日，應屬定有確定期限之債務。被上
　　訴人竟在期前片面取銷訂單，拒絕依約履行，迄至上開期限屆至，亦未交付信用
　　狀及匯款，已給付遲延至明；被上訴人所為同時履行之抗辯，尚非可取。又，上
　　開規定所謂之催告乃意思通知，不拘形式，只要表示對特定之債權，請求債務人
　　給付之意思即足；上訴人於八十八年四月九日以台北中山郵局第九四七存證信函
　　催告存證信函  (原審卷第二九頁)催告被上訴人於收文一週內提出合理解決方案
　　，雖未表明請求被上訴人給付確定之金額，惟綜觀該函全文內容，上訴人係針對
　　被上訴人片面取銷訂單及停止付款出貨乙節為主張，其所謂「提出合理解決方案
　　」，真意在於請求被上訴人依約履行，且其所定一週期限，核屬相當，自已發生
　　催告之效力。被上訴人被催告後，仍不依約履行，從而，上訴人主張依上開規定
　　，解除本件買賣契約，並以起訴狀繕本之送達為解除契約之意思表示，於法自無
　　不合。
六、又「債務人遲延者，債權人得請求其賠償因遲延而生之損害賠償。」「解除權之
    行使，不妨礙損害賠償之請求」為民法第二百三十一條第一項、第二百六十條所
    明定。上訴人依上開規定，請求被上訴人因債務不履行所生之損害，洵屬有據。
    其損害賠償之範圍，自包括所受損害及所失利益。經查，系爭ＦＸ－２０５２型
    數據機，有特殊規格，乃上訴人為被上訴人「量身定作」之內建式筆記型手提電
    腦專用之數據機，除可供此種數據機除了被上訴人專屬之筆記型手提電腦使用外
    ，其他機種無法使用，有安規證書可稽；且此有關電腦週邊設備之科技產品日新
    月異，除產品設計相符外，其備用之材料難以移作他用，上訴人因此受有呆滯材
    料及製成品之損失，顯屬可信。本院經兩造合意囑託財團法人工業技術鑑測中心
    鑑定，亦認：「一、經實際比對ＦＸ－２０５２數據機之電路、電路圖（附件一
    ）與ＢＯＭ材料用量表（附件二），確認系爭ＦＸ－２０５２數據機之零件原料
    確實包含如證實二所列共計六十二個項目。另ＢＯＭ材料用量表（附件二）較證
    十二多出１、３３、６３、６５、６７等五項標籤與包裝材料，共計六十七項。
    若不計該標籤與包裝材料，則系爭ＦＸ－２０５２數據機之零件原料確實為證十
    二所列之六十二項。二、證十七所列之呆滯料項目共計四十七項均屬本件系爭Ｆ
    Ｘ－２０５２數據機之零件。三、該呆滯料表中，各項目之實際庫存，並非與數
    據機總數量之對應零件一致。若以關鍵零件（４５、４６、４７項目之積體電路
    ）之數量研判，其可組成之數據機數量最多為一五二八台，乃在四三七００台之
    內。關鍵零件（４５、４６、４７項目之積體電路）可應用於影音電話、其他形
    式數據機、網路電路、影像電話．．．等產品。四、呆滯料項目之零件是否可適
    用於其他產品，端視其他產品之設計電路圖是否與該零件相符。若洽好相符，即
    可使用，若不相符則無法採用，非製造者所能掌控。五、購入價格可依進料訂單
    及統一發票等相關資料確定其價格。六、本件數據機乃為筆記型電腦專用之內建
    式數據機，該規格係廠商依據其筆記型電腦特性所設計，並非流通於零售市場之
    標準商品，故無市場行情可供估算。七、系爭三十八台成品數據機確實為本件爭
    議之數據機。」，有該中心鑑定報告（置卷外）足按。爰就上訴人主張所受之損
    害及所失利益，分別審酌如下：
(一)、所受損害：
    １、呆滯製成品三十八台部分計三八、０三八元：此部分成品確實為上訴人依第
        八○三一八七號訂購單所完成者，被上訴人拒不依約履行，致此成品未能銷
        售，受有價金之損害，上訴人主張以原定每台單價美金三○．八元，依當時
        美金折算新台幣之匯率一比三二．五計算其損害為三八○三八元，自屬有據
        。
    ２、處理呆滯料之損失一、一六七、八一七元：上訴人主張其為履行契約，而預
        先購入之數據機材料，因被上訴人片面取消訂單，為免擴大損失，經轉售處
        理部分呆滯料後，受有價差之損害，共計有(1)積體電路部分一、一一三、三
        九二元；(2)保稅進口出售補繳進口稅捐計一０、九二五元；(3)電子連接器部
        分二筆，七、五００元、及三六、０００元；合計一、一六七、八一七元(
        詳如原審卷第一八頁明細表) ，並有訂購單、進口報單、稅費繳納證、統一
        發票附原審卷第一九－二五頁可證，堪信上訴人受有此部分之損害。
    ３、至今仍無法處理之呆滯料之損失一、三００、九三０元：上訴人主張迄有呆
        滯材料無法處理，其名稱、規格、用量、訂單號碼、訂單數量、訂單日期、
        發票日期、發票號碼、進料數量、出貨日期、出貨數量、結餘、庫存數量等
        詳如上證十七明細表所示，提出上證十八、十九之入料及出貨明細表、統一
        發票等件  (置卷外)為證；上開鑑定報告亦肯認：上證十七明細表所列之呆
        滯料項目均屬本件系爭ＦＸ－２０５２數據機之零件；若以關鍵零件（４５
        、４６、４７項目之積體電路）之數量研判，其可組成之數據機數量最多為
        一五二八台；此與上訴人前開已處理積體電路數量２６３６２（原審卷第一
        八頁明細表１３６６２＋１２７００＝２６３６２）合計，其可組成之數據
        機數量仍在被上訴人未依約履行之四三七００台範圍之內，上訴人主張此部
        分之材料係為組成本件買賣契約所約定之數據機使用而購入，應堪採取。惟
        上開鑑定報告同時指明：關鍵零件（４５、４６、４７項目之積體電路）可
        應用於影音電話、其他形式數據機、網路電路、影像電話．．等產品；因此
        ，上訴人主張此部分之損害，自應扣除上開積體電路一五八、九一二元，其
　　　　餘一、一四二、○一八元部分，被上訴人亦未具體指出何項材料之購入價格
　　　　有不符市場行情之情形，自應認上訴人此部分之主張為真實可採。
(二)、所失利益：
    上訴人主張其受有利潤損失，訂單八０二九五七（後更改為八０三一八六）部分
    二百十一萬五千元、訂單八０二九五六（後更改為八０三一八七）部分一百九十
    二萬六千三百四十二元、訂單八０二九五八部分二百零九萬一千九百元，共計損
    失六百十三萬三千二百四十二元  (詳如原審卷第二七頁利潤損失明細表)。惟查
    ，依財政部公佈之「八十九年度營利事業各業所得額同業利潤標準表」所示，電
    腦及其週邊設備買賣業者，其純利率為百分之七  (本院卷第一二六頁)，此所謂
    之純利率，是以毛利率扣除費用率後，所得之純利，且其標準乃依一般同業之收
    入支出成本為依據，並已涵蓋同業各具體事實、社會經濟情況在內，自較為客觀
    。上訴人依高達百分之十四以上之比率計算其所失利益，尚非可取。是則，依百
    分之七之比率計算，第八０二九五七（更改為八０三一八六）及八０二九五六（
    更改為八０三一八七）訂購單部分，各為一五○○○台、一三六六二台，以每台
    訂購單價美金三○．八元，折合為新台幣一○○一元，每台利潤損失七○．○七
    元，分別損失0000000元、九五七二九六元；第八０二九五八訂購單部分
    ，每台訂購單價為新台幣九九九．四六元，利潤損失為七○元，一五○○○台共
    損失0000000元；總計上訴人所失之利益為三、○五八、三四六元。
(三)、綜上，上訴人所受之損害及所失利益共為五、四○六、二一九元（３８０３８＋
    0000000＋0000000＋0000000＝0000000）。
七、從而，上訴人以被上訴人給付遲延，經其合法解除契約為由依債務不履行損害賠
    償請求權，請求被上訴人賠償完成品未能交付及呆滯料之損失、可賺取利潤損失
    ，共八百六十四萬零二十七元及自本件起訴狀繕本送達之翌日即八十八年八月十
    日起至清償日止，按週年利率百分之五計算之利息，於請求被上訴人給付五、四
    ○六、二一九元及遲延利息範圍內，為有理由，應予准許。逾此所為請求，為無
    理由，應與其假執行之聲請併予駁回。原審就上開應准許部分  (減縮部分除外)
    ，為上訴人敗訴之判決，並駁回其假執行之聲請，尚有未洽，上訴意旨求予廢棄
    改判，為有理由，爰予廢棄改判如主文第二項所示；並依兩造之聲請，分別酌定
    相當之擔保金額，為准、免假執行之宣告。至於上訴人之請求不應准許部分，原
    審為上訴人敗訴之判決，並駁回其假執行之聲請，於法並無不合，上訴意旨求予
    廢棄改判，為無理由，應予駁回。
八、本件事證已臻明確，兩造其餘之陳述及提出之攻擊防禦方法，均與判決結果不生
    影響，爰不一一審酌，附此敘明。
九、據上論結，本件上訴為一部有理由，一部無理由，依民事訴訟法第四百五十條、
    第四百四十九條第一項、第七十九條但書、第四百六十三條、第三百九十條第二
    項、第三百九十二條，判決如主文。
中　　　華　　　民　　　國　　九十一　　年　　　七　　　月　　三十一　　日
　　　　　　　　　　　　　　　　　民事第三庭
　　　　　　　　　　　　　　　　　　　審判長法　官　張　宗　權
　　　　　　　　　　　　　　　　　　　　　　法　官　陳　永　昌
　　　　　　　　　　　　　　　　　　　　　　法　官　吳　秀　美
右正本係照原本作成。
如不服本判決，應於收受送達後二十日內向本院提出上訴書狀，其未表明上訴理由者
，應於提出上訴後二十日內向本院補提理由書狀（均須按他造當事人之人數附繕本）
上訴時應提出委任律師或具有律師資格之人之委任狀；委任有律師資格者，另應附具
律師及格證書及釋明委任人與受任人有民事訴訟法第四百六十六條之一第一項但書或
第二項（詳附註）所定關係之釋明文書影本。
中　　　華　　　民　　　國　　九十一　　年　　　八　　　月　　　二　　　日
　　　　　　　　　　　　　　　　　　　　　　書記官　常　淑　慧
附註：
民事訴訟法第四百六十六條之一（第一項、第二項）：
對於第二審判決上訴，上訴人應委任律師為訴訟代理人。但上訴人或其法定代理人具
有律師資格者，不在此限。
上訴人之配偶、三親等內之血親、二親等內之姻親，或上訴人為法人、中央或地方機
關時，其所屬專任人員具有律師資格並經法院認為適當者，亦得為第三審訴訟代理人
。
